【裁判字號】    88,易,3864
【裁判日期】    890105
【裁判案由】    詐欺
【裁判全文】
臺灣板橋地方法院刑事判決                        八十八年度易字第三八六四號
    公  訴  人  臺灣板橋地方法院檢察署檢察官
    被      告  甲○○
右列被告因詐欺案件，經檢察官提起公訴 (八十八年度偵字第一一二○七號)，本院
判決如左：
    主  文
甲○○無罪。
    理  由
一、公訴意旨以：被告甲○○意圖為自己不法之所有，明知自己並無停車位可出售，
    竟於民國（下同）八十七年五月間，向乙○○佯稱欲出售其位於臺北縣新莊市○
    ○路六七巷二弄一號地下室編號第十八號之停車位，價金新台幣（下同）九十
    八萬元，並誆稱因其手中尚欠資金四十一萬元，無法繳納土地增值稅，導致停車
    位無法順利過戶，倘如期完稅，則於同年六月十五日即可過戶完畢云云，乙○○
    不疑有詐，遂於同年五月二十五日如數交付四十一萬作為訂金。詎甲○○於騙得
    訂金後，屢經乙○○催促，卻遲未依約過戶，且亦不退還訂金，並逃逸無蹤，後
    經查證該車位為陳明興所有，乙○○至此始知受騙。因認被告甲○○所為，係涉
    有刑法第三百三十九條第一項之詐欺罪嫌。
二、公訴人認被告甲○○涉有上開罪嫌係以：告訴人乙○○之指訴，及被告名片、收
    據、本票、協議書等影本附卷；且前開停車位之登記所有權人為陳明興，亦有土
    地暨建物登記謄本在卷可稽，被告誆稱該車位係伊所有，顯見被告自始即有詐騙
    告訴人之犯意。次查，被告自承從事土地代書工作，則對土地過戶稅捐等相關程
    序，應知之甚詳，其於出售車位時對應支付之增值稅額自應早已計算於買賣價金
    中，不至於發生付不起增值稅，而無法將車位過戶之情事，何況被告係將所收取
    之訂金，支付個人其他債務，導致無法將訂金返還告訴人，顯見其自始即無法亦
    無意將車位過戶給告訴人，其有不法所有之意圖亦明等情，為其主要論據。訊據
    被告甲○○堅決否認詐欺犯行，辯稱：本人甲○○在八十六年底，向屋主陳明興
    購買坐落台北縣新莊市○○路六一四及六一六號九樓房屋，及二個停車位，購買
    時雙方協議，房屋增值稅由陳明興繳付，契稅由甲○○繳付，不料問題由此產生
    ，當稅捐處通知本人甲○○前往領取稅單後（增值稅為一百三十萬元，契稅為二
    十六萬元），陳明興確聲稱沒有錢，無法繳納增值稅，且陳明興向台灣省合作金
    庫新莊分行貸款之本金及利息亦未繳付，致使合作金庫要拍賣上開房屋（事前甲
    ○○並不知情），因本人已經住進上開台北縣新莊市○○路六一四及六一六號九
    樓房屋，迫於無奈，始繳付十九萬元之利息，拜託合作金庫啟封。又上開房地陳
    明興另向一位杜先生貸款二胎，本人也替陳明興繳付利息二十五萬元（合作金庫
    及杜先生之債務均不在本人購屋金額範圍內）。後來這位杜先生願意借甲○○一
    百萬元，期限二個月，幫忙繳付稅金，後來因為償還時間太短也沒有拿，此時乙
    ○○夫婦從大樓管理員那邊，得知甲○○有二個停車位，並願意賣掉一個停車位
    ，乙○○夫婦來洽談，本人甲○○也把事情始末告知乙○○夫婦，並把尚未繳付
    之稅單拿給乙○○夫婦看，就在雙方都知情之下，乙○○先預定四十一萬元給甲
    ○○，以補貼繳付稅金，待完稅之後過戶。本件問題出在陳明興一直延誤房屋過
    戶流程，並隱瞞很多房屋現況事實，及陳明興本身債務，致使甲○○向乙○○收
    下訂金四十一萬元，用在陳明興債務之利息下，事情無法運作下，本人也盡力籌
    錢要償還乙○○，現雙方已達成和解，本人償還乙○○四十一萬元。乙○○與甲
    ○○居住地點僅樓上樓下之分，而甲○○上班地點及後來居住地點，乙○○也都
    知情，哪來的逃逸無蹤？如果甲○○有意詐欺，為何還要簽本票、收據、協議書
    呢？在在顯示甲○○並無使用詐術騙錢，而是經驗、歷練不夠，而無顧慮周全，
    才使事情一發不可收拾等語。
三、按犯罪事實應依證據認定之，無證據不得推定其犯罪事實，刑事訴訟法第一百五
    十四條定有明文，又告訴人之告訴，係以使被告受刑事訴追為目的，是其陳述是
    否與事實相符，仍應調查其他證據以資審認；且認定不利於被告之事實，須依積
    極證據，苟積極證據不足為不利於被告事實之認定時，即應為有利於被告之認定
    ，更不必有何有利之證據，最高法院五十二年度台上字第一三００號及三十年上
    字第八一六號判例分別著有明文。又按刑法第三百三十九條第一項詐欺取財罪之
    成立，以意圖為自己或第三人不法所有，以詐術使人將本人或第三人之物交付為
    要件，故須具備：(一)行為人有為自己或第三人不法所有之主觀意圖。(二)行為人向
    被害人施用詐術。(三)被害人因其詐術而陷於錯誤，而交付本人或第三人之物等三
    項構成要件始足當之，苟欠缺其一，即無從成立該罪。
四、經查：本件告訴人乙○○於本院審理時已陳明向被告購買車位時，知道土地增值
    稅一百三十餘萬元尚未繳納，亦知道當時車位是在陳明興名下（見本院八十八年
    十二月二十二日筆錄），且雙方就本件車位之買賣已達成和解，被告已償還告訴
    人乙○○訂金四十一萬元，此有和解書一旨在卷足憑，且經告訴人到庭陳明，是
    告訴人於購買車位時，既知車位尚因土地增值稅未繳，仍是記載在原地主陳明興
    名下，則被告就本件停車位知買賣應無隱瞞事實真相之情，被告自無詐欺之犯意
    可言。而告訴人所提名片、收據、本票、協議書等資料，均係一般交易所用之物
    ，尚難證明被告有何施用詐術之犯行，此外，復查無其他積極確切之證據足資認
    定被告有何詐欺取財之犯行，既不能證明被告犯罪，依右開說明，自應依法為被
    告無罪之諭知。
據上論斷，應依刑事訴訟法第三百零一條第一項，判決如主文。
本案經檢察官陳銘祥到庭執行職務
中    華    民    國      八十九      年      一      月      五      日
                                      臺灣板橋地方法院刑事第一庭
                                          法  官    胡  堅  勤
右正本證明與原本無異。
如不服本判決，應於判決送達後十日內，向本院提出上訴狀。
                                          書記官    劉  文  美
中    華    民    國      八十九      年      一      月      六      日


司法院資訊處製作；財團法人民間司法改革基金會備份。
